【裁判字號】    89,訴,324
【裁判日期】    890724
【裁判案由】    毒品危害防制條例
【裁判全文】
臺灣臺中地方法院刑事判決                          八十九年度訴字第三二四號
    公  訴  人  臺灣臺中地方法院檢察署檢察官
    被      告  甲○○
右列被告因違反毒品危害防制條例案件，經檢察官提起公訴（八十八年度毒偵字第三
五六號），本院判決如左：
    主      文
甲○○連續施用第一級毒品，處有期徒刑捌月，扣案之海洛因淨重零點壹肆公克（包
裝重零點零捌公克）沒收銷燬之。
    事      實
一、甲○○前因施用毒品案件，經依本院八十七年度毒聲字第二Ｏ一七號裁定送觀察
    、勒戒後，認無繼續施用毒品之傾向，由臺灣台中地方法院檢察署檢察官以八十
    七年度偵字第一七二九九號不起訴處分確定。甲○○竟又基於概括之犯意，於八
    十八年一月十四日晚上九時許，在台中縣豐原市○○路國賓旅社內，及於同年月
    十五日晚上七時許，在台中縣豐原市○○路一五二號真正好旅館七Ｏ三室，連續
    施用第一級毒品海洛因二次。嗣經警於八十八年一月十五日晚上九時許在上址查
    獲，並扣得海洛因淨重Ｏ．一四公克（包裝重Ｏ．Ｏ八公克）及葉海莉所有之針
    筒四支，經依本院八十八年度毒聲字第二六九號裁定送臺灣台中看守所附設勒戒
    所觀察、勒戒後，認有繼續施用毒品之傾向。
二、案經台中縣警察局豐原分局報請臺灣台中地方法院檢察署檢察官偵查起訴。
    理      由
一、訊據被告甲○○對於右揭事實坦承不諱，並有台中縣衛生局檢驗尿水報告書一份
    附於偵查卷可按，復有扣案之海洛因淨重Ｏ．一四公克（包裝重Ｏ．Ｏ八公克）
    及針筒四支可資佐證，上開海洛因經送法務部調查局鑑定結果確係海洛因，有該
    局編號第00000000號鑑定通知書影本一份附於本院卷可參。查被告前因
    施用毒品案件，經依本院八十七年度毒聲字第二Ｏ一七號裁定送觀察、勒戒後，
    認無繼續施用毒品之傾向，由臺灣台中地方法院檢察署檢察官以八十七年度偵字
    第一七二九九號不起訴處分確定，此有不起訴處分書一份附於偵查卷可參，被告
    又於八十八年一月間因施用毒品案件，經依本院八十八年度毒聲字第二六九號裁
    定送觀察、勒戒後，有繼續施用毒品之傾向，此有臺灣台中看守所八十八年一月
    二十七日（八八）中所奕總字第Ｏ三三九號有無繼續施用毒品傾向證明書一份附
    於偵查卷可稽，本件事證明確，被告於五年內二犯施用毒品罪之犯行洵堪認定。
二、按犯毒品危害防制條例第十條之罪者，檢察官應先將被告送勒戒處所觀察、勒戒
    ，其期間不得逾一月；經觀察、勒戒後，無繼續施用毒品傾向者，應由檢察官為
    不起訴之處分，有繼續施用毒品之傾向者，由檢察官聲請法院令入戒治處所施以
    強制戒治，其期間為一年；依前項規定為不起訴之處分後，五年內再犯第十條之
    罪，經觀察、勒戒後，認有繼續施用毒品之傾向或三犯以上者，不適用前項之規
    定，毒品危害防制條例第二十條第一項、第二項、第三項定有明文。核被告所為
    ，係犯毒品危害防制條例第十條第一項之施用第一級毒品罪。被告先後二次施用
    第一級毒品之犯行，時間緊接，犯罪構成要件相同，顯係基於概括之犯意反覆為
    之，應依刑法第五十六條之規定論以一罪，並依法加重其刑。被告持有第一級毒
    品之低度行為，分別為其施用第一級毒品之高度行為所吸收，不另論罪。爰審酌
    被告犯罪之動機、目的、手段、品性及智識程度、迭犯施用毒品罪，足見其無悔
    改之意，及施用毒品犯罪原具自戕性格等一切情狀，量處如主文所示之刑。扣案
    之海洛因淨重Ｏ．一四公克（包裝重Ｏ．Ｏ八公克）係查獲之毒品，不問屬於犯
    人與否，應依毒品危害防制條例第十八條第一項前段之規定沒收銷燬之；另針筒
    四支係葉海莉所有，此據被告及倪文亞分別於本院審理及警訊時供述明確，且非
    專供施用毒品之器具，爰不予宣告沒收，併此敘明。
三、公訴意旨另以：被告甲○○因前開再犯施用毒品罪行，經依本院裁定送觀察勒戒
    後，認有繼續施用毒品之傾向，復經本院裁定令入戒治處所施以強制戒治一年，
    ，被告甲○○入戒治處所強制戒治滿三個月後，其成績經評定為合格，無繼續戒
    治之必要，經本院以八十八年度毒聲字第三八六二號裁定被告甲○○停止戒治，
    所餘戒治期間付保護管束，被告甲○○於保護管束期間，經臺灣台中地方法院檢
    察署觀護人於八十八年七月二十六日定期採尿送驗結果有嗎啡陽性反應，因認被
    告甲○○此部分亦涉有毒品危害防制條例第十條第一項之施用第一級毒品罪嫌云
    云。經查：被告於八十八年七月二十六日向臺灣台中地方法院檢察署觀護人報到
    時，該署觀護人對被告所為定期之採尿，經送私立中山醫學院附設孫中山先生紀
    念醫院檢測結果，呈可待因陽性反應，此有臺灣台中地方法院檢察署受保護管束
    人尿液檢體監管記錄表一份、尿液檢測報告書一份附於偵查卷可稽，依上開檢測
    報告書所載，被告之尿液雖亦發現有嗎啡陽性反應，惟經分析結果認【嗎啡濃度
    與可待因濃度比值小於二，因此為可待因陽性反應】，經本院函詢法務部法醫研
    究所獲覆：【由來文所附之私立中山醫學院附設孫中山紀念醫院藥物濫用檢測中
    心檢驗報告之影本中得知，受檢者尿中可待因濃度為九百ｎｇ／ｍｌ及嗎啡七百
    七十七ｎｇ／ｍｌ，此檢驗結果可視為使用可待因藥物所造成，其尿液之嗎啡為
    可待因經人體代謝所產生，除此之外，亦存在併用可待因與嗎啡之可能性，但因
    嗎啡比可待因濃度小，且二者濃度皆小於二千ｎｇ／ｍＬ，不似濫用藥物之情況
    。由於尿液中可待因藥物排泄濃度因人而異，且差異性甚大，無法僅依尿液中之
    濃度推算其使用劑量。】、【可待因藥物為衛生署列入需醫師處方才能取得之藥
    品，國內目前醫療使用之含可待因藥品有每顆十五或三十毫克之錠劑及每毫升含
    一毫克可待因之糖漿，成人用量每次十至二十毫克，一天使用三至四次，依此正
    常用法，在停藥後二十四小時內足以檢測出所附檢驗報告所示之尿中濃度。】等
    語，有該研究所八十九年五月二十五日法醫所八九清字第Ｏ八六七號函附於本院
    卷可稽，顯然被告於上開採尿前四十八小時內，應無施用毒品海洛因甚明；另被
    告既非濫用藥物，且參以臺灣台中地方法院檢察署受保護管束人尿液檢體監管記
    錄表受測者特別事項欄下載有「感冒藥」一語，足見被告亦無濫用可待因及其製
    劑之行為。此部分尚無積極之證據足以證明被告有何公訴人所指施用第一級毒品
    海洛因之犯行，原應為無罪判決之諭知，惟公訴人以此部分與被告所犯前開有罪
    部分有連續犯裁判上一罪之關係，在審判上不可分，爰不另為無罪之判決。
據上論斷，應依刑事訴訟法第二百九十九條第一項前段、毒品危害防制條例第十條第
一項、第二十條第三項前段、第十八條第一項前段、刑法第十一條前段、第五十六條
，判決如主文。
中      華      民      國      八十九    年      七    月    二十四    日
                                      臺灣臺中地方法院刑事第七庭
                                          法  官  簡  源  希
右正本證明與原本無異。
如不服本判決，應於判決送達後十日內向本院提出上訴狀，上訴於臺灣高等法院臺中
分院( 須附繕本 )。
                                          書記官
中      華      民      國      八十九    年      七    月    二十四    日
附錄論罪科刑法條：
毒品危害防制條例第十條第一項：施用第一級毒品者，處六月以上五年以下有期徒刑
                              。


司法院資訊處製作；財團法人民間司法改革基金會備份。
